【裁判字號】    95,訴,2119
【裁判日期】    951220
【裁判案由】    毒品危害防制條例
【裁判全文】
臺灣板橋地方法院刑事判決              95年度訴字第2119號
公  訴  人  臺灣板橋地方法院檢察署檢察官
被      告  甲○○
上列被告因違反毒品危害防制條例案件，經檢察官提起公訴（95
年度毒偵字第3096號），被告於準備程序中對被訴之事實為有罪
陳述，本院合議庭裁定由受命法官獨任行簡式審判程序，判決如
下：
    主  文
甲○○施用第一級毒品，處有期徒刑柒月；又施用第二級毒品，
，處有期徒刑參月。應執行有期徒刑玖月。
    事  實
一、甲○○前於民國82年間因違反麻醉藥品管理條例案件，經本
    院分別以82年度訴字第1668號判決判處有期徒刑4 月、及以
    82年度易字第7649號判決判處有期徒刑6 月確定，並均已執
    行完畢。其復於90年間又因連續施用第一級及第二級毒品犯
    行，經本院於90年9 月3 日以90年度毒聲字第3691號裁定、
    於90年10月3 日以90年度毒聲字第3992號裁定送觀察、勒戒
    後，認有繼續施用毒品之傾向，再經本院於90年10月23日以
    90年毒聲字第4229號裁定令入戒治處所接受強制戒治，至91
    年10月24日戒治期滿出所，並經臺灣板橋地方法院檢察署檢
    察官於91年11月12日以91年度戒毒偵字第496 號為不起訴處
    分確定。
二、甲○○明知海洛因、甲基安非他命經毒品危害防制條例分別
    列為第一級及第二級毒品，不得施用、持有，竟不知悔改，
    於91年10月24日強制戒治執行完畢釋放後5年內，基於施用
    第一級毒品海洛因之犯意，在95年4月17日為警採尿前回溯
    24 小時內之某時（扣除被告為警於95年4月17日1時查獲後
    人身自由受公權力合法拘束之無從施用毒品海洛因之時間）
    ，在臺北縣蘆洲市○○○路74巷13號3樓居處（起訴書載為
    不詳地點）內，以將海洛因置入針筒摻水注射人身之方式，
    而施用第一級毒品海洛因1次。嗣又另行基於施用第二級毒
    品甲基安非他命之犯意，於95年4月17日為警採尿前回溯96
    小時內之某時（扣除被告為警於95年4月17日1時查獲後人身
    自由受公權力合法拘束之無從施用毒品甲基安非他命之時間
    ），在同前處所（起訴書載為不詳地點），以將甲基安非他
    命置入玻璃球吸食器內並加火燒烤後吸入其煙霧之方式，施
    用第二級毒品甲基安非他命1次（起訴書誤載為安非他命）
    。
    嗣經警於95年4月17日1時許，在臺北縣蘆洲市○○○路74巷
    13 號3樓內查獲甲○○，並於其後採集其尿液送驗，結果呈
    鴉片類及安非他命類之陽性反應，始查知上情。
三、案經臺北縣政府警察局蘆洲分局報請臺灣板橋地方法院檢察
    署檢察官偵查起訴。
    理  由
一、上揭於警查獲之前確曾在前揭地點分別以上述方式施用過毒
    品海洛因及甲基安非他命等情節，業據被告於本院準備程序
    及審理時坦承不諱，且被告為警查獲時所採尿液經送請臺灣
    檢驗科技股份有限公司檢驗結果，亦確呈有安非他命類及鴉
    片類陽性反應，此有該公司95年5 月4 日CH/2006/ 41092號
    濫用藥物檢驗報告及臺北縣政府警察局蘆洲分局95年4 月17
    日查獲毒品案件被移送者姓名、代碼對照表各1 紙在卷可稽
    ；至於被告雖於本院審理時指稱已不復記憶其施用毒品海洛
    因、甲基安非他命之確實時間，然依卷附行政院衛生署藥物
    食品檢驗局81年9 月8 日（81）藥檢壹字第8114885 號函示
    ：「海洛因經注射入人體後，約80％於廿四小時內自尿中排
    出‧‧‧嗎啡經注射入人體，90％以上於廿四小時內自尿中
    排出」內容暨前揭機關81年2 月8 日（81）藥檢壹字第0011
    56號函示：「甲基安非他命經口服投與後約二十四小時內自
    尿中排出，約百分之九十於九十六小時內自尿中排出‧‧尿
    液中呈安非他命陽性反應‧‧‧最長可能不會超過四日」之
    意見，被告尿液既經檢驗出有施用海洛因代謝後之嗎啡陽性
    反應，及施用甲基安非他命代謝後之安非他命、甲基安非他
    命陽性反應，足證被告至少於95年4 月17日凌晨1 時許為警
    查獲後接受採尿前之24小時及96小時內之某時點，確有各曾
    施用第一級毒品海洛因及第二級毒品甲基安非他命類之事實
    （惟被告自95年4 月17日1 時許為警查獲後，至同日稍後為
    警採尿前，既均在員警戒護下，自不可能施用毒品）。
二、另按人體施用甲基安非他命後，其主要代謝物中，未改變型
    態之甲基安非他命占施用劑量達43% ，安非他命則約為5%；
    人體若施用安非他命後，主要代謝物中則有未改變型態之安
    非他命，但無甲基安非他命（法務部調查局93年5 月4 日調
    科壹字第09362413980 號函參照）。則人體若施用安非他命
    ，其尿液代謝物不可能出現甲基安非他命，惟人體若施用甲
    基安非他命，尿液代謝物除主要有甲基安非他命外，亦可能
    有少量之安非他命。本件被告尿液除呈現較少量之安非他命
    陽性反應外，主要係呈現甲基安非他命之陽性反應，依上開
    函示，被告自不可能係施用安非他命，當係施用甲基安非他
    命，故公訴人認被告係施用安非他命乙節，尚有誤會，併予
    指明。
三、被告有前揭如事實欄所載違反毒品危害防制條例案件之情事
    而經法院裁定送觀察、勒戒及戒治，並曾於91年10月24日戒
    治期滿出所，經臺灣板橋地方法院檢察署檢察官於91年11月
    12日以91年度戒毒偵字第496 號為不起訴處分確定，此有臺
    灣高等法院被告前案紀錄表及上開不起訴處分書各1 份在卷
    可佐。從而，被告於強制戒治執行完畢釋放後，5 年以內再
    施用第一級毒品海洛因及第二級毒品甲基安非他命犯行堪以
    認定。
四、按被告行為後，修正後刑法業已於95年7 月1 日施行。依修
    正後刑法第2 條第1 項規定：「行為後法律有變更者，適用
    行為時之法律。但行為後之法律有利於行為人者，適用最有
    利於行為之法律。」。其中有關刑法第51條有關定應執行刑
    之規定亦於95年7 月1 日施行，修正前刑法第51條第5 款規
    定：「數罪併罰，分別宣告其罪之刑，依左列各款定其應執
    行者：．．．五、宣告多數有期徒刑者，於各刑中之最長期
    以上，各刑合併之刑期以下，定其刑期。但不得逾二十年。
    」，修正後刑法第51條第5 款規定：「數罪併罰，分別宣告
    其罪之刑，依下列各款定其應執行者：．．．五、宣告多數
    有期徒刑者，於各刑中之最長期以上，各刑合併之刑期以下
    ，定其刑期。但不得逾三十年。」，經比較結果，自以修正
    前之規定較有利於被告，依刑法第2 條第1 項前段，仍應適
    用被告行為時即修正前刑法第51條第5 款，定應執行之刑。
五、核被告所為，係犯毒品危害防制條例第10條第1 項、第2 項
    之施用第一級毒品罪及施用第二級毒品罪。又其持有第一級
    毒品海洛因及第二級毒品安非他命之低度行為各分別為施用
    第一級毒品、第二級毒品之高度行為所吸收，均不另論罪。
    此外，被告所犯上開二罪，犯意各別，行為互殊，且時間有
    別（依被告於本院準備程序時自述：其係先行施用海洛因，
    過了5 個小時之後才施用另施用甲基安非他命），應予分論
    併罰。爰審酌被告前有多次施用毒品之前科，仍不知悔悟，
    故態復萌，再次施用毒品，無視於毒品對於自身健康之戕害
    及國家對於杜絕毒品犯罪之禁令，惟參酌被告犯後坦承犯行
    之態度，及施用毒品者均具有相當程度之生理成癮性及心理
    依賴性，戒除不易，且犯罪心態與一般刑事犯罪之本質不同
    ，非難性較低等一切情狀，量處如主文所示之刑，以資懲儆
    。至扣案注射針筒1 支，既非違禁物，且被告迭於檢察官偵
    訊及本院審判期日均否認為其所有（偵查卷第27頁、本院95
    年12月5 日審判筆錄參照），自無從另為沒收之宣告，合此
    說明。
六、末按除被告所犯為死刑、無期徒刑、最輕本刑為三年以上有
    期徒刑之罪或高等法院管轄第一審案件者外，於前條第一項
    程序進行中，被告先就被訴事實為有罪之陳述時，審判長得
    告知被告簡式審判程序之旨，並聽取當事人、代理人、辯護
    人及輔佐人之意見後，裁定進行簡式審判程序，刑事訴訟法
    第273 條之1 定有明文。查本件被告甲○○所犯之罪並非最
    輕本刑3 年以上之罪，且被告於95年12月5 日準備程序進行
    中，復就被訴事實為有罪之陳述（彼也以坦承施用第一級、
    第二級毒品之犯行），經告知被告簡式審判程序之旨，被告
    及公訴人對於本件改依簡式審判程序審理亦均表示無意見，
    是本院合議庭即依前揭刑事訴訟法規定，裁定本件進行簡式
    審判程序，附此說明。
七、臺灣板橋地方法院檢察署95年度毒偵字第4905號併辦意旨略
    以：被告於95年7 月12日為警採尿分別回溯26及96小時內之
    某時，在不詳處所，以不詳方式，分別施用第一毒品海洛因
    、第二級毒品安非他命，嗣於同日下午6 時30分許，在臺北
    縣三重市○○街122 巷巷口為警查獲，並扣得海洛因1 包（
    淨重0.1 公克），因認被告涉犯毒品危害防制條例第10條第
    1 項、第2 項之施用第1 級、第2 級毒品罪嫌，且與上開被
    告施用第1 級、第2 級毒品犯行有包括一罪關係，而移送本
    院併案審理云云。惟按連續數行為而犯同一之罪名，部分之
    數行為，發生在新法施行前者，新法施行後，該部分適用最
    有利於行為人之法律，若其中部分之一行為或數行為，發生
    在新法施行後者，該部分不能論以連續犯（最高法院95 年5
    月23日刑事庭第8 次會議決議意旨參照）。次按接續犯係指
    如數行為於同時同地或密切接近之時地實施，侵害同一之法
    益，各行為之獨立性極為薄弱，依一般社會健全觀念，在時
    間差距上，難以強行分開，在刑法評價上，以視為數個舉動
    之接續施行，合為包括之一行為予以評價，較為合理，而為
    包括之一罪（最高法院86年臺上字第3295號判例意旨參照）
    。查，前開併案意旨所指被告施用第一級及第二級毒品之時
    間係在「95年7 月12日為警採尿分別回溯26小時及96小時內
    之某時」，已在刑法刪除連續犯之規定施行後，依上述最高
    法院刑事庭會議決議意旨，上開併案部分已無從與本案論罪
    科刑部分論以連續犯；且以前開併案意旨所指被告施用第一
    、二級毒品之犯罪時間，與本案論罪科刑之施用第一級、第
    二級毒品部分，相隔業已近3 月，在時間上已有相當差距，
    自難視為數個施用毒品舉動之接續施行，而應屬數行為。從
    而，前開移送併辦部分與本案論罪科刑部分並無連續犯之裁
    判上一罪關係，亦非屬接續犯（包括一罪）之事實上一罪關
    係，自非起訴效力所及，本院無從併予審理，爰退回請檢察
    官另為妥適之處理，附此敘明。
據上論斷，依刑事訴訟法第273 條之1 、第299 條第1 項前段、
毒品危害防制條例第10條第1 項、第2 項、刑法第11條、第2 條
第1 項前段、（修正前）第51條第5 款，判決如主文。
本案經檢察官朱學瑛到庭執行職務。
中    華    民    國    95    年    12    月  20      日
                  刑事第三庭法  官  蕭胤瑮
如不服本判決，應於判決送達後10日內向本院提出上訴狀（應附
繕本），上訴於臺灣高等法院。
                            書記官  黃炎煌
中    華    民    國    95    年    12    月    22    日
附錄本案論罪科刑法條全文
毒品危害防制條例第10條
施用第一級毒品者，處 6 月以上 5 年以下有期徒刑。
施用第二級毒品者，處3 年以下有期徒刑。


司法院資訊處製作；財團法人民間司法改革基金會備份。
